臺灣苗栗地方法院刑事判決　　　　　　　　　　　　　九十二年度交訴字第四九號
　　公　訴　人　臺灣苗栗地方法院檢察署檢察官
　　被　　　告　乙○○
右列被告因過失致死等案件，經檢察官提起公訴（九十二年度偵字第三一九七號），
本院合議庭裁定適用簡式審判程序，判決如左：
    主  文
乙○○過失致人於死，處有期徒刑壹年。又駕駛動力交通工具肇事，致人死傷而逃逸
，處有期徒刑壹年陸月；又服用酒類，不能安全駕駛動力交通工具而駕駛，處有期徒
刑參月。應執行有期徒刑貳年捌月。
    事  實
一、乙○○於民國九十二年四月三十日晚間，在苗栗縣苗栗市某處飲用酒類過量，顯
    已不能安全駕駛動力交通工具，竟仍執意於同日晚間二十一時三十分許，駕駛車
    號Ｍ七─三八０二號自用小客車，沿苗栗市○○路、經國路接台六線公路轉台十
    三線公路欲返回所服替代役之臺灣苗栗看守所（由北往南），迨同日晚間二十一
    時五十五分許，行經彎道路段之台十三線苗栗市南勢里「宏善堂」入口前，本應
    注意減速慢行以避免駛入對向車道，而依當時情形，為柏油路面，地面乾燥，無
    缺陷、無障礙物，視距良好，並無任何不能注意之情形，竟仍疏未注意，以時速
    八、九十公里之高速行駛（當地速限為五十公里），乃因不勝酒力，致車輛失控
    而衝入對向車道，適甲○○駕駛車牌號碼ＫＤＳ─九四三號重型機車附載謝旻炘
    ，沿該公路由南向北方向行駛，亦途經該路段，因乙○○之車輛擅自闖入己身車
    道而無從煞避，致發生碰撞，甲○○亦因此人車倒地，並受有右股動脈撕裂、左
    膝後十字韌帶斷裂、骨盆腔骨折、左大腿開放性骨折及全身多處擦傷、瘀傷之傷
    害；謝旻炘則因該碰撞而自乘客座向前飛起，撞及乙○○所駕自用小客車前擋風
    玻璃，掉落於自用小客車右側車旁，因乙○○於肇事後，未注意及此，仍欲駕車
    離去而先倒車又向前行，致其右前輪勾住謝旻炘，將謝旻炘頭顱捲入右前輪，使
    謝旻炘受有頭胸部外傷併多發性肋骨骨折，引致外傷性休克而當場死亡。乙○○
    因所駕車輛已無法前行（右前輪夾住謝旻炘），竟明知其肇事已致人死、傷，仍
    不留在現場，亦未迅速報警或採取救護措施，逕下車以步行方式匆促逃離現場，
    返回其服役之臺灣苗栗看守所。同年五月一日零時十分許，始至苗栗縣警察局苗
    栗分局文山派出所投案，經警於五月一日凌晨零時二十九分許（距離肇事時已逾
    三小時），對之為酒精濃度測試，仍測得呼氣酒精濃度達每公升０．四八毫克，
    始悉上情。
二、案經告訴人甲○○提起告訴及臺灣苗栗地方法院檢察署檢察官據報相驗後主動偵
    查起訴。
    理  由
一、本件被告乙○○所犯為刑法第一百八十五條之三、第一百八十五條之四、第二百
    七十六條第一項、第二百八十四條第一項之罪，經核均屬刑事訴訟法第二百七十
    三條之一第一項所定死刑、無期徒刑、最輕本刑為三年以上有期徒刑以外之罪，
    亦非高等法院管轄之第一審案件，而被告於本院行準備程序中就被訴事實為有罪
    之陳述，經告知被告簡式審判程序之旨並聽取當事人意見後，本院合議庭裁定由
    受命法官獨任進行簡式審判程序，合先敘明。
二、訊據被告乙○○對右揭事實均坦承不諱，核與告訴人甲○○指訴之被害情節相符
    ，並有道路交通事故調查報告表（一）（二）、道路交通事故現場圖附卷可稽。
    按汽車駕駛人飲用酒類過量後，不得駕車；又行車速度，依標誌或標線之規定，
    行經彎道時應減速慢行，作隨時停車之準備，道路交通安全規則第九十三條第一
    項第三款及第一百十四條第二款分別定有明文。次按一般人正常之酒精代謝係呈
    線性代謝模式，即依時間而逐漸降低其酒精濃度。依藥物動力學之研究，正常人
    每小時血液中之乙醇（即酒精）代謝約為0.01─0.015g/100ML，若以正常人血液
    中酒精濃度為呼氣之酒精濃度值2100倍計算，則正常人每小時的呼氣濃度約為減
    少0.048mg/L至0.071mg/L。從而，若行為人測得之呼氣酒精濃度值為肇事後之三
    小時，則其代謝酒精呼氣量為減少0.144mg/L至0.213mg/L（參考法務部法醫研究
    所蕭開平法醫所著「酒精、藥物測試與交通事故調查」）。以本件而言，被告在
    苗栗縣警察局苗栗分局文山派出所投案時所測得之呼氣酒精濃度為每公升０．四
    八毫克，斯時距離肇事之時已逾三小時，是證被告在肇事時之呼氣酒精濃度值應
    為每公升０．六二毫克至０．六九毫克，顯已逾越道路交通安全規則所規定之酒
    精濃度值０、二五毫克，足證其駕車肇事當時，顯已達無法安全駕駛程度甚明。
    又告訴人甲○○確因本件車禍肇事而受有右股動脈撕裂、左膝後十字韌帶斷裂、
    骨盆腔骨折、左大腿開放性骨折及全身多處擦傷、瘀傷之傷害，有長庚紀念醫院
    、大千醫院分別出具之驗傷診斷書在卷可佐；而被害人謝旻炘係因本件車禍肇事
    致死，亦有苗栗縣警察局苗栗分局文山派出所處理相驗案件初步調查報告暨報驗
    書、檢察官勘驗筆錄、相驗屍體證明書、驗斷書及照片二十八幀在卷可憑。被告
    於飲酒後本應注意不得駕車，且於行駛於彎道處應減速慢行，而依當時情形並無
    不能注意之情事，竟仍執意駕駛車輛，且於行經彎道處未減速慢行，仍貿然以時
    速八、九十公里之高速行駛，致車輛失控而衝向對向車道，引致本件車禍事故，
    是其有過失顯堪認定。又告訴人甲○○因本件車禍事故致受有前述之傷害；被害
    人謝旻炘更因本件車禍事故，傷重不治死亡，已如前述，則被告之過失行為與被
    害人謝旻炘之死亡及告訴人甲○○所受傷害間具相當因果關係，是被告酒後不能
    安全駕駛動力交通工具而駕駛之公共危險及過失致死、過失傷害罪行已堪認定。
    又「汽車駕駛人，駕駛汽車肇事致人受傷或死亡，應即採取救護或其他必要措施
    ，並向警察機關報告，不得駛離」，道路交通管理處罰條例第六十二條第一項亦
    有明文。被告於肇事後，車輛原已靜止，竟為繼續前行，乃先行倒車修正方向，
    再往前行一節，業據證人即事發時與被告同車之林書慶證述在卷；而被告因車輪
    夾住被害人之頭部而無法繼續前行時，即下車並快速逃離現場一節，業據目擊證
    人許慎程及陳宗華證述在卷。稽此，被告於事故發生而車輛靜止後，既未下車察
    看被害人、告訴人之傷勢，仍欲駕車離去；且於車輛無法繼續行駛時，逕下車快
    速步行離開現場，足認被告有於肇事後逃逸之情形，是被告肇事致人死、傷而逃
    逸犯行亦堪認定。
三、核被告乙○○所為，係犯刑法第一百八十五條之三（酒醉駕駛）、第一百八十五
    條之四（肇事致人死、傷而逃逸）之公共危險罪、第二百七十六條第一項之過失
    致死罪及第二百八十四條第一項之過失傷害罪。被告所犯過失傷害及過失致死二
    罪間，係因一駕車失控行為所致之想像競合犯，應從一重論以過失致死罪。被告
    係酒醉駕駛致人死亡，應依道路交通管理處罰條例第八十六條第一項之規定，加
    重其刑。右開過失致死罪及所犯刑法第一百八十五條之三、之四之公共危險罪三
    罪，因犯罪態樣不同、構成要件互異，應予分論併罰。爰審酌被告時值服替代役
    期間，又係在苗栗看守所服務，理應較一般人對法律有更深刻之認知；對政府有
    關禁止酒醉駕車之命令，亦應有更高之遵守義務，竟罔顧禁令於酒後駕車、肇事
    ，且於致人死、傷後，未下車察看被害人、告訴人之傷勢，亦未迅速報警或採取
    任何救護措施，逕自下車逃離現場，事後復未與告訴人和解，對告訴人、被害人
    家屬之損害進行賠償等一切情狀，分別量處如主文所示之刑，並定其應執行之刑
    ，以示懲儆。
據上論斷，應依刑事訴訟法第二百七十三條之一第一項，第二百九十九條第一項前段
，刑法第一百八十五條之三、第一百八十五條之四、第二百七十六條第一項、第二百
八十四條第一項、第五十五條、第五十一條第五款，道路交通管理處罰條例第八十六
條第一項，罰金罰鍰提高標準條例第一條前段，判決如主文。
本案經檢察官廖啟村到庭執行職務。
中　　　華　　　民　　　國　　九十三　　年　　　一　　　月　　 二十 　　日
                                    臺灣苗栗地方法院刑事第三庭
                                        法  官    楊  台  清
右正本證明與原本無異。
如不服本判決，應於送達後十日內向本院提出上訴狀 (須附繕本)，上訴於臺灣高等
法院臺中分院。
                                        書記官    李  達  成
中　　　華　　　民　　　國　　九十三　　年　　　一　　　月　　 二十 　　日
附錄論罪科刑法條
刑法第一百八十五條之三
服用毒品、麻醉藥品、酒類或其他相類之物，不能安全駕駛動力交通工具而駕駛者，
處一年以下有期徒刑、拘役或三萬元以下罰金。
刑法第一百八十五條之四
駕駛動力交通工具肇事，致人死傷而逃逸者，處六月以上五年以下有期徒刑。
刑法第二百七十六條
(過失致死罪)
因過失致人於死者，處二年以下有期徒刑、拘役或二千元以下罰金。
